臺灣高等法院臺中分院刑事裁定
111年度毒抗字第855號
抗  告  人  
即被告      藍茂峰



上列抗告人因聲請觀察勒戒案件，不服臺灣臺中地方法院中華民
國111年8月17日裁定（111年度毒聲字第796號）提起抗告，本院
裁定如下：
    主  文
抗告駁回。
    理  由
一、本件抗告人即被告（以下稱抗告人）抗告意旨略以：抗告人
    係因另案為警拘提，為配合調查仍同意採尿送驗，並於偵訊
    中坦承於民國（下同）111年3月底曾施用第二級毒品大麻之
    犯行，可見抗告人犯後態度良好；且抗告人並無身癮問題，
    而無施以勒戒處分之必要。又抗告人所涉他案既非施用毒品
    案件，偵審程序尚未終結，應受無罪推定原則之保障，當無
    援為認作非減害案件之因素；縱使所涉他案係施用毒品案件
    ，檢察官於處分前尚須評估該案之施用時點、矯治成效、犯
    後態度等因素，否則亦有裁量瑕疵。是以，本案檢察官認定
    此非減害案件，裁量不為附命戒癮治療之緩起訴處分，即有
    裁量瑕疵可言，原裁定未考量抗告人之家庭、社會、經濟狀
    況及戒癮治療之立法目的，逕認此係聲請人裁量權之適法行
    使，亦有認定事實之違誤。爰依法提起抗告，請撤銷原裁定
    ，給予抗告人緩起訴處分附加戒癮療法之條件等語。
二、經查，抗告人於111年4月13日11時15分許為警採尿前回溯10
    日內某時，有施用第二級毒品大麻之事實，其未曾因違反毒
    品危害防制條例案件受觀察、勒戒之執行或刑之宣告，前經
    原審法院依卷內相關書證認定在案，經本院核閱無訛。又依
    毒品戒癮治療實施辦法及完成治療認定標準第2條第1項、第
    2項第1款規定，施用第二級毒品者，於緩起訴處分前，因故
    意犯他罪，經檢察官提起公訴者，不適合為附命完成戒癮治
    療之緩起訴處分，其立法目的在於戒癮治療以不影響治療期
    程進行為原則，為避免受處分人因另案進行之審判及刑事執
    行等程序，致無法順利完成戒癮治療，故認定受處分人有上
    開情形者，即不適合為附命完成戒癮治療之緩起訴處分。又
    戒癮治療需至指定之治療機構，依治療機構規劃之期程及治
    療內容接受戒癮治療，至完成戒癮治療為止，戒癮治療之期
    程，單次最長以連續1年為限，接受戒癮治療者並應配合依
    指定時間接受藥物或心理治療，暨接受相關評估及檢驗，若
    未能依規定及指定時間接受治療，即可能遭撤銷緩起訴處分
    。
三、抗告人雖執前詞提起抗告，惟按，檢察官是否對受處分人為
    附命完成戒癮治療之緩起訴處分，屬刑事訴訟法第253條之1
    第1項及第253條之2第1項第6款賦予檢察官之職權，檢察官
    自得本於立法目的，依法對個案予以斟酌採擇，法院原則上
    應予尊重，僅就檢察官之判斷有違背法令、事實認定有誤或
    其他裁量重大明顯瑕疵等事項，予以有限之低密度審查，此
    裁量權之行使苟無濫用或不當情形，自不得任意指為違法。
    本院審酌本件抗告人除涉犯毒品危害制條例第10條第2項之
    施用第二級毒品罪外，另因涉犯販賣第二級毒品罪，經檢察
    官提起公訴，現由原審法院以111年度訴字第991號審理中，
    此亦有臺灣高等法院被告前案紀錄表在卷可稽。抗告人所犯
    販賣第二級毒品罪，為最輕法定本刑10年以上有期徒刑之罪
    ，將來需面對該另案準備程序、審理程序等密集訴訟之進行
    ，乃至往後倘經判決有罪確定之入監服刑等，即非無礙於其
    參加戒癮治療期程之虞，堪認抗告人客觀情形應不適宜為附
    命完成戒癮治療條件之緩起訴處分。則檢察官依其調查結果
    為判斷，認抗告人之客觀情形不適宜為附戒癮治療之緩起訴
    處分，並根據臺灣臺中地方檢察署施用毒品案件多元處遇選
    案標準及分流處遇建議表對抗告人個案加以評估後，依職權
    向法院聲請令抗告人入勒戒處所施以觀察、勒戒，實屬檢察
    官裁量權之適法行使，難認檢察官之判斷有違背法令、事實
    認定有誤或裁量權有重大明顯瑕疵之情事。
四、至抗告意旨復稱抗告人犯後態度良好，並未否認施用毒品乙
    節，然查，檢察官雖對抗告人之同一施用毒品行為重複為2
    次是否符合「多元處遇選案標準」之評估(見111年度毒偵字
    第2072號卷第83頁、111年度毒偵字第1812號卷第73頁)，惟
    無論抗告人是否否認施用，均無礙於抗告人已符合毒品戒癮
    治療實施辦法及完成治療認定標準第2條第1項、第2項第1款
    所規定之情形，併予敘明。
五、綜上所述，原審以抗告人確有施用第二級毒品犯行，依毒品
    危害防制條例第20條第1項規定，裁定令入勒戒處所觀察、
    勒戒，核其認事用法，並無違誤或不當，法院尚無自由斟酌
    以其他方式替代之權，亦無因抗告人之個人或家庭因素而免
    予執行之餘地。抗告人徒執自己之說詞，為不同之法律評價
    ，指摘原裁定違法，自難認為有理由，應予駁回。　　
據上論結，應依刑事訴訟法第412條，裁定如主文。
中　　華　　民　　國　　111 　年　　9 　　月　　22　　日
            刑事第十一庭　審判長法　官　張  意  聰
                                法　官　陳  慧  珊
                                法　官　林  清  鈞
以上正本證明與原本無異。
不得抗告。                                                            
                                書記官  陳  志  德　
中　　華　　民　　國　　111 　年　　9 　　月　　23　　日